臺灣宜蘭地方法院刑事判決　　　　　　　　 96年度訴字第9號
公　訴　人　臺灣宜蘭地方法院檢察署檢察官
被　　　告　戊○○
選任辯護人　柯士斌律師
選任辯護人　陳惠如律師
被　　　告　丁○○
選任辯護人　羅明宏律師
上列被告等因殺人未遂案件，經檢察官提起公訴（95年度偵字第
765號），本院判決如下：
    主  文
本件公訴不受理。
    事  實
一、公訴意旨略以：被告戊○○於民國94年11月16日晚間，與告
    訴人乙○○發生行車糾紛，致對告訴人乙○○心生不滿，遂
    夥同被告丁○○於同日晚間10時30分許，一同分持長刀至宜
    蘭縣蘇澳鎮○○路○段9號之「口之味台南擔子麵」店找告
    訴人乙○○報復，2人並基於殺人之共同犯意聯絡，於抵達
    「口之味台南擔子麵」店後，即由被告丁○○在店外守候，
    被告戊○○則持刀進入店內朝告訴人乙○○頭部追砍多下，
    雖因告訴人乙○○及時以手阻擋，然其頭部與雙手仍遭被告
    戊○○共砍中4刀，之後因告訴人乙○○逃往蘇澳火車站附
    近藏匿，始未遭被告戊○○繼續追砍，惟其已受有臉部撕裂
    傷、右肩、右前臂及左前臂撕裂傷及肌肉斷裂之傷害；而原
    在「口之味台南擔子麵」店消費之告訴人丙○○見告訴人乙○○遭人持刀追砍，即奔出店外，惟因天雨地滑不慎跌倒，
    被告丁○○認為告訴人丙○○係告訴人乙○○友人，即持刀
    朝告訴人丙○○身體揮砍2下，直至告訴人丙○○高喊「認
    錯人」，被告丁○○始行停手，然告訴人丙○○仍受背部及
    左上臂切割傷及右小腿擦傷之傷害。因認被告戊○○、丁○○共同涉犯刑法第271條第2項、第1項之殺人未遂罪嫌。
二、按犯罪事實應依證據認定之，無證據不得認定犯罪事實，刑
    事訴訟法第154條第2項定有明文。按殺人未遂罪之成立，以
    有戕害他人生命之故意，著手於刺殺之實行而未發生死亡之
    結果為要件，此有最高法院47年台上字第1364號判例可資參
    照。而刑法第271條第2項、第1項之「殺人未遂」罪與刑法
    第277條第1項之「傷害」罪之區別，應以加害人有無殺意，
    即在下手加害時有無死亡之預見為斷，至於被害人受傷處是
    否致命部位、傷痕之多寡、輕重，雖可供認定有無殺意之參
    考，然究不能據為絕對標準，最高法院18年上字第1309號及
    19年上字第718號分別著有判例可資參照。申言之，加害人
    之行為，究屬基於殺人之犯意抑或僅係傷害之故意，應深入
    觀察加害人與被害人之關係、衝突之起因、行為當時所受刺
    激、加害人下手之部位、輕重、被害人受傷情形及加害人事
    後態度等各項因素，綜合予以判斷，非謂一經持刀或以刀刺
    人，即必有殺人之故意，況本於罪疑唯輕之原則，倘無法獲
    致確信之心證，即應為有利被告之認定。
三、公訴人認被告戊○○、丁○○涉有殺人未遂犯行，係以：告
    訴人乙○○、丙○○及在場證人林佳頻與甲○○等人之供述
    、乙○○與丙○○受傷之診斷證明書、財團法人天主教靈醫
    會羅東聖母醫院函附之乙○○病歷紀錄、行政院國軍退除役
    官兵輔導委員會蘇澳榮民醫院函附之丙○○病歷資料影本、
    拍攝丙○○受傷情形之照片4張、刑案現場測繪圖、以及警
    方所拍攝之現場照片10張為其論罪依據。然訊據被告丁○○
    與戊○○二人固坦承有持刀砍傷告訴人乙○○與丙○○之事
    實，惟堅決否認涉有殺人未遂犯行，被告戊○○辯稱：伊與
    乙○○發生行車糾紛，後車子又被砸，遂找丁○○一起欲找
    乙○○理論，因伊與丁○○僅有2人恐遭對方毆打，故拿刀
    子防身，伊進去店內還沒有走到乙○○那桌，乙○○即先拿
    酒瓶砸伊，別人也拿椅子砸伊，伊始拿刀亂揮，但未朝乙○○之頭部等要害部位砍殺，並無致乙○○於死的意思等語；
    被告丁○○則以：伊因怕對方人多會動手，故與戊○○拿刀
    子防身，戊○○先進入店內，伊在門口等，裡面已有爭執，
    乙○○先跑出來，丙○○在後朝伊過來，伊以為要對之攻擊
    所以誤砍，嗣即停手，伊並無殺害丙○○之意等語抗辯。
四、經查：
（一）有關告訴人乙○○受傷部分，依告訴人乙○○於檢察事務
      官詢問時陳稱：「94年11月16日晚間‧‧‧‧我載我女友
      在南方澳海邊回家路中，車子在被告所開的車子後面，他
      車開很慢，車在路中，我想超車，閃二次大燈，我超一半
      後，他開車撞我，我一路開到在蘇澳鎮口之味台南擔子麵
      店要進去吃宵夜，‧‧‧剛停下來突然從後面來，好像要
      撞我們，我們閃開後‧‧‧旁邊有人即拿棒球棍丟他的車
      ，‧‧‧後來他就跑了，我就與我女友進去吃麵，過了不
      到7、8分他車開過來停在店門中間，即進來，走到我面前
      ，拿一把開山刀出來，我即拿酒瓶丟他，後來我就跑‧‧
      ‧」等情（見臺灣宜蘭地方法院檢察署95年度偵字第765
      號偵查卷第60頁，以下簡稱95年度偵字第765號偵查卷）
      ，另證人即告訴人乙○○女友林佳頻於檢察事務官詢問時
      陳稱：「因之前被告車在前面，我們超車後，被告一直追
      ，追到店‧‧‧」等節 (見95年度偵字第765號偵查卷第
      62頁)，足徵被告戊○○係因行車糾紛對告訴人乙○○心
      生不滿，而持刀至告訴人乙○○進入之商店內。就被告戊○○進入店內之狀況，告訴人乙○○於檢察事務官詢問時
      稱「（問：遭砍傷前，是否有拿椅子及酒瓶攻擊丁○○與
      戊○○？）有拿酒瓶未拿椅子，因為他亮刀子出來，基於
      防衛所以才丟，我是丟戊○○。」（見95年度偵字第765
      號偵查卷第60頁）；而證人林佳頻於本院審理期日結證稱
      ：「那個人 (指被告戊○○)罵髒話後就拿出刀子，乙○○害怕拿起酒瓶丟對方就跑了」、「 (檢察官問：乙○○
      丟酒瓶之前對方刀子已經砍下來嗎？)沒有。」、「（審
      判長問：戊○○走到乙○○身邊時，在乙○○拿酒瓶丟他
      之前，戊○○有無機會朝乙○○身上砍？）有。戊○○不
      是一進來就朝乙○○砍。」 (見本院卷第99、103至104頁
      )，顯見被告戊○○並非於持刀進入店內立即持刀朝告訴
      人乙○○砍殺，苟被告戊○○持刀進入乙○○所在之店內
      係基於殺害告訴人乙○○之意，則於其甫進入店內之際當
      可於告訴人乙○○無預警、毫無防備之狀況下即持刀衝向
      告訴人乙○○並朝告訴人乙○○猛砍，自無於走近告訴人
      乙○○後始亮刀，待告訴人乙○○持酒瓶丟向被告戊○○
      後，被告戊○○始行持刀追砍之理，故尚難以被告戊○○
      持刀進入告訴人乙○○所在店內找告訴人乙○○，嗣並追
      砍告訴人乙○○即認被告戊○○係出於殺害告訴人乙○○
      之犯意。又證人林佳頻於本院審理中證述：「（檢察官問
      ：該二人有無說給你死之類的話？）沒有。」（見本院卷
      第100頁）、「（審判長問：戊○○拿刀砍乙○○的時候
      ，刀子舉多高？）戊○○身高比乙○○高很多，戊○○是
      手舉起到他肩膀左右的高度，不是舉很高由上往下砍。」
      、「（審判長問：乙○○如何用手擋？）用手下臂擋了二
      刀。戊○○不是用狂砍的方式，當時那邊的人還滿多的。
      」等語（見本院卷第104頁）。是依上開證人林佳頻所述
      被告戊○○持刀揮砍告訴人乙○○時之動作，亦難認被告
      戊○○有殺害告訴人乙○○之意。另觀諸告訴人乙○○所
      受傷勢各為右肩長10公分、寬0.5公分、深2公分，右前臂
      長12公分、寬0.5公分、深1公分，上唇長2公分、寬0.5公
      分、深1公分，左上臂長5公分、寬0.5公分、深1公分，有
      告訴人乙○○之羅東聖母醫院診斷證明書（見警詢卷第24
      頁)暨財團法人天主教靈醫會羅東聖母醫院95年2月23日天
      羅聖民字第142號函 (見95年度偵字第765號偵查卷第44至
      56頁），可見被告戊○○砍傷告訴人乙○○之部位共有4
      處，然均僅為撕裂傷，未造成骨折或重大傷勢，且傷口深
      度為1公分至2公分間。綜合上情觀之，本件純係因被告戊○○與告訴人乙○○間因行車糾紛偶發衝突而起，被告戊○○持刀找告訴人乙○○理論，遭告訴人乙○○以酒瓶丟
      擲攻擊，憤而持刀砍傷乙○○。佐以被告戊○○與告訴人
      乙○○之間事發前並無深仇巨恨，被告戊○○應無將告訴
      人智凱置諸死地之理由，況依前開證人林佳頻、告訴人乙○○所述，亦均未言及被告戊○○如何顯露其殺意，尚難
      遽認被告戊○○有殺人之故意。
（二）有關告訴人丙○○受傷之部分，告訴人丙○○於警詢中證
      述：「我不知道被誰砍傷，我被砍背後一刀、左手臂一刀
      ‧‧‧先砍左手臂，第二刀就砍我背後。我就大喊認錯人
      ，對方就停止動作。」（見警詢卷第11至12頁）；證人即
      告訴人丙○○於本院審理中證稱：「（檢察官問：砍之前
      有無聽到給你死之類的話？）沒有。」、「他（指丁○○
      ）砍我手臂，我往外跑，他又砍我背部一刀，我說他砍錯
      人了，他就沒有繼續砍。」（見本院卷第113頁）、「（
      審判長問：與被告戊○○、丁○○之前是否認識？）不認
      識。也沒有任何仇怨糾紛。」（見本院卷第118頁）、「
      （辯護人問：你是自己不小心跌倒？）是的。」、「他（
      指丁○○）砍我背部我才知道他在追我。我就說『你認錯
      人了』，他就沒繼續追。」（見本院卷第115至116頁）。
      另觀告訴人丙○○所受之傷勢為背部長8公分、寬2公分、
      深1.5公分，左上臂長5公分、寬0.2公分、深0.2公分之撕
      裂傷，左手肘多處擦傷，右小腿長大於10公分之擦傷，有
      蘇澳榮民醫院診斷證明書及行政院國軍退除役官兵輔導委
      員會蘇澳榮民醫院95年2月24日蘇醫醫字第0950000769號
      函可稽（見警詢卷第23頁、95年度偵字765號偵查卷第20
      至42頁），以告訴人丙○○遭砍傷之二處，均為撕裂傷，
      其所受傷勢深度為0.2公分至1.5公分間，顯見被告丁○○
      並非猛力持刀砍殺，倘被告丁○○基於殺人之犯意猛砍，
      告訴人丙○○所受傷勢必不僅於撕裂傷，足證被告丁○○
      行為當時主觀上僅係出於傷害證人丙○○之意，再佐以被
      告丁○○與告訴人丙○○並不認識，亦無任何仇怨糾紛，
      衡諸常情，被告丁○○實無必致告訴人丙○○於死之決意
      。足徵被告丁○○應非基於殺人之犯意砍殺告訴人丙○○
      。
（三）至公訴人所舉證人甲○○之供述部分，證人甲○○於檢察
      事務官詢問時陳述「砍人情形我未目睹，那天很忙‧‧‧
      」 (見95年度偵字第765號偵查卷第62頁)，於本院審理中
      證人甲○○亦證述「 (問: 有無看到戊○○拿刀子砍被害
      人的經過？)沒有看到。」、「 (問：有無看到拿刀子的
      人追另一個人的過程？)沒看到。」「 (問：有無看到在
      車口丁○○砍一位軍官？)沒看到。」 (見本院卷第108、
      110頁)，是證人甲○○並未目睹本件被告2人持刀砍傷告
      訴人乙○○、丙○○之過程，依證人甲○○之證詞，亦無
      從遽認被告2人係基於殺人之犯意持刀砍殺告訴人乙○○
      、丙○○。
（四）綜上所述，依前述被告戊○○、丁○○雖有持刀傷害告訴
      人乙○○、丙○○之行為，但依其等行為時及其後各情狀
      以觀，尚難認被告2人有殺害告訴人乙○○、丙○○之犯
      意，此外，本院亦查無其他積極證據足認被告戊○○、丁○○有殺人之犯意，應認被告戊○○、丁○○於行為時僅
      基於傷害之犯意，核被告2人所為係犯刑法第277條第1項
      普通傷害罪，公訴人認被告戊○○、丁○○有殺人未遂之
      犯罪故意，容有誤會。
五、按告訴乃論之罪，其告訴經告訴人於第一審辯論終結前撤回
    者，應諭知不受理之判決，刑事訴訟法第238條第1項、第30
    3條第3款，分別定有明文。查本件被告戊○○、丁○○前揭
    被訴部分，如前所述係基於傷害之故意而傷害告訴人乙○○
    、丙○○，均係犯刑法第277條第1項之普通傷害罪，依同法
    第287條前段之規定須告訴乃論。茲據告訴人乙○○及丙○○各於本案辯論終結前之96年4月10日、96年9月10日撤回對
    被告戊○○及丁○○之告訴，揆諸上開說明，即不得加以追
    訴，自應依法諭知不受理之判決。
據上論斷，應依刑事訴訟法第303條第3款判決如主文。
本案經檢察官賴慶祥到庭執行職務。
中　　華　　民　　國　　96　　年　　9 　　月　　26　　日
　　　　　　　　　刑事第三庭審判長法　官    林惠玲
                                  法  官    劉家祥
                                  法  官　  鄧晴馨
以上正本證明與原本無異。
如不服本判決應於收受本判決後10日內向本院提出上訴書狀，並
應敘述具體理由。若未敘述理由者，應於上訴期間屆滿後20日內
向本院補提理由書狀(均須按他造當事人之人數附繕本)。
　　　　　　　　　　　　　　    　書記官　  林秀麗
中　　華　　民　　國　　96　　年　　9 　　月　　26　　日
